【裁判字號】    98,上易,1356
【裁判日期】    980714
【裁判案由】    竊盜
【裁判全文】
臺灣高等法院刑事判決                98年度上易字第1356號
上  訴  人
即  被  告  甲○○
上列上訴人因竊盜案件，不服臺灣臺北地方法院98年度易字第66
8號，中華民國98年4月17日第一審判決（起訴案號：臺灣臺北地
方法院檢察署98年度偵字第2965、4883號），提起上訴，本院判
決如下：
    主  文
原判決關於甲○○部分撤銷。
甲○○結夥三人以上攜帶兇器毀壞安全設備竊盜罪，累犯，處有
期徒刑壹年陸月。手電筒壹支、油壓剪壹支、板手壹支、鐵撬肆
支、伸縮錫棍壹支、棉布手套肆副、起子肆支，均沒收。
    事  實
一、甲○○於93年間曾因竊盜案件，經臺灣板橋地方法院判處有
    期徒刑4月，如易科罰金以300元折算1日確定；復於94年間
    因竊盜案件，經本院判處有期徒刑10月確定，上開二罪經本
    院定應執行刑為有期徒刑1年確定，於95年5月16日入監執行
    ，於96年1月14日縮刑期滿執行完畢，詎其仍不知悔改，復
    與丙○○與乙○○（二人所犯竊盜罪經原審判決後，向本院
    提起上訴，於本院審理中撤回上訴而確定）共同意圖為自己
    不法所有之犯意聯絡，於98年1月21日凌晨1時10分許，由乙○○駕駛車號153-CP號營業小客車載甲○○，另丙○○駕駛
    車號BN-2546號自小貨車，至臺北市中山區○○○路○段41巷
    8號1至2樓「東方之鑰」科技公司，由丙○○在外把風，甲○○與乙○○則持客觀上足以對他人生命、身體構成危險可
    作兇器使用之持板手及螺絲起子，破壞上址後門之門鎖（外
    掛式）之安全設備後進入室內，竊取電腦主機15台、液晶螢
    幕21台、筆記型電腦1台、行動電話1支等財物得手。嗣乙○○、丙○○二人於98年1月21日凌晨4時50分許，在臺北市中
    山區○○○路○段41巷與中原街口，欲搬運所竊得之財物至
    前開小貨車之際，為警當場逮捕，並扣得丙○○所有之手電
    筒、油壓剪、板手各1支、鐵撬4支、伸縮錫棍1支、棉布手
    套4副、起子4支（其中板手、螺絲起子各1支為供本件竊盜
    犯行所用之物，其餘之工具則為預備供犯罪所用之物）；再
    於同日凌晨4時52分許，在臺北市○○路、新生北路口逮捕
    逃逸之甲○○，並循線查獲上情。
二、案經臺北市政府警察局中山分局報告臺灣臺北地方法院檢察
    署檢察官偵辦起訴。
    理  由
壹、程序方面：
    本件認定事實所引用之本件卷內所有卷證資料，並無證據證
    明係公務員違背法定程序所取得，且被告與其選任之辯護人
    於原審及本院審理時對於原審及本院所提示之卷證均未爭執
    其證據能力，而卷內之文書證據，亦無刑事訴訟法第159條
    之4之顯有不可信之情況與不得作為證據之情形，從而，依
    刑事訴訟法第159條至159條之5之規定，本件認定事實所引
    用之本件卷證所有證據，均有證據能力，合先敘明。
貳、實體方面：
一、上揭犯罪事實，業據被告於原審偵審中及本院審理時均坦承
    不諱，核與證人即被害人丁○○○警詢及證人即警員蘇建利
    於檢察官偵查中分別證述遭竊及查獲之情形大致相符（見偵
    字2965號卷第57、57頁、第231、232頁），並有現場照片32
    張（見同上卷第100至113頁）在卷可稽。此外，復有油壓剪
    1支、鐵撬4支、板手1支、伸縮錫棍1支、棉布手套4付、起
    子4 支、手電筒1支等物扣案為憑，足認被告上開任意性之
    自白與事實相符，自足採為認定事實之基礎。本件事證明確
    ，被告犯行洵堪認定。
二、按刑法第321條第1項第3款之攜帶兇器竊盜罪，係以行為人
    攜帶兇器竊盜為其加重條件，此所謂兇器，其種類並無限制
    ，凡客觀上足對人之生命、身體、安全構成威脅，具有危險
    性之兇器均屬之；又結夥2人，係指實施中之共犯確有3人者
    而言，最高法院分別著有79年台上字第5253號、26年上字第
    2299號判例意旨可資參照。本件被告所攜帶之螺絲起子及板
    手均屬鐵製材質，質地堅硬，如以之攻擊人之身體，在客觀
    上足以對他人生命、身體構成危險，自屬兇器無疑，且被告
    與同案被告乙○○、丙○○行竊時係由同案被告丙○○在外
    把風，由被告與同案被告乙○○持板手及螺絲起子，破壞「
    東方之鑰」後門之門鎖，進入行竊，是核被告所為，係犯刑
    法第321條第1項第2、3、4款之結夥3人以上、攜帶兇器、毀
    壞安全設備加重竊盜罪。被告與同案被告乙○○、丙○○有
    犯意聯絡及行為分擔，均為共同正犯。查被告有如事實欄所
    示有期徒刑執行完畢之紀錄，有本院被告前案紀錄表附卷可
    稽，其於有期徒刑執行完畢後5年以內，再犯本件有期徒刑
    以上之罪，為累犯，應依刑法第47條規定加重其刑。
三、原審因予論罪科刑，固非無見。惟查：刑法第38條第1項第2
    款供犯罪所用或供犯罪預備之物，應以該物是否使用為區別
    ，而為宣告沒收之依據。本件扣案之工具均係同案被告丙○○所有，且被告與同案被告乙○○係持板手及螺絲起子，破
    壞「東方之鑰」後門之門鎖，進入行竊，業據被告供述在卷
    ，則扣案之板手、螺絲起子各1支，始屬供本件犯罪所用之
    物，其餘扣案之工具則為被告與同案被告等人預備供犯罪所
    用之物，自應分別諭知沒收，乃原判決竟未將扣案之板手1
    支宣告沒收，且認全部扣案之工具，均係供被告與同案被告
    等人犯本件竊盜罪所用之物，而諭知沒收，自有違誤。被告
    上訴意旨，任意指摘原審量刑過重，固無足取，但查原判決
    既有上開可議，要屬無可維持，應予撤銷改判。爰審酌被告
    犯罪之動機、目的、手段、素行、智識程度、所生危害、犯
    罪後態度及甫因竊盜案件經判刑在案，有本院被告前案紀錄
    表1份在卷可參，旋即再為本件犯行，惡性非輕等一切情狀
    ，量處如主文第二項所示之刑，以示警懲。暨以扣案之手電
    筒、油壓剪、板手各1支、鐵撬4支、伸縮錫棍1支、棉布手
    套4副、起子4支等物，均係被告丙○○所有，且其中板手、
    螺絲起子各1支係供被告及同案被告等人犯本件竊盜罪所用
    之物，其餘之工具則為被告與同案被告等人預備供犯罪所用
    之物，業據被告供明在卷，併依刑法第38條第1項第2款規定
    宣告沒收。至公訴意旨雖以被告曾有竊盜前科猶再犯本案竊
    盜罪，認為單純施以刑罰難收矯正之效，故請求對被告宣告
    強制工作云云，惟按刑法上之習慣犯與累犯之性質有別，必
    須有具體之事實，足資證明行為人有犯罪之惡習及慣行，始
    有習慣犯規定之適用，並非一有累犯之情形，即可認為有犯
    罪之習慣；而所謂犯罪習慣係指對於犯罪已成為日常之惰性
    行為而言。查被告固於93年、94年因犯竊盜罪而經法院判處
    罪刑確定，復因本件竊盜案件遭追訴處罰，或可謂其素行不
    佳，但斟酌全案情節及被告於本案中僅參與其中一件犯罪，
    尚不足認其有刑法第90條所定之有犯罪之習慣或以犯罪為常
    業或因遊蕩或懶惰成習而犯罪之情形，且依其行為潛在之危
    險性格，尚無以宣告強制工作予以預防矯治之必要，併此指
    明。
據上論結，依刑事訴訟法第369條第1項前段、第364條、第299條
第1項前段，刑法第28條、第321條第1項第2、3、4款、第47條第
1項、第38條第1項第2款，判決如主文。
中    華    民    國    98    年    7     月    14    日
                  刑事第十九庭審判長法  官  黃金富
                                    法  官  魏新國
                                    法  官  吳  燦
以上正本證明與原本無異。
不得上訴。
                                    書記官  廖素花
中    華    民    國    98    年    7     月    15    日
附錄：本案論罪科刑法條全文
中華民國刑法第321條
（加重竊盜罪）
犯竊盜罪而有左列情形之一者，處 6 月以上、 5 年以下有期徒刑：
一、於夜間侵入住宅或有人居住之建築物、船艦或隱匿其內而犯之者。
二、毀越門扇、牆垣或其他安全設備而犯之者。
三、攜帶兇器而犯之者。
四、結夥三人以上而犯之者。
五、乘火災、水災或其他災害之際而犯之者。
六、在車站或埠頭而犯之者。
前項之未遂犯罰之。


司法院資訊處製作；財團法人民間司法改革基金會備份。
